【裁判字號】    96,易,1659
【裁判日期】    970109
【裁判案由】    竊盜
【裁判全文】
臺灣臺南地方法院刑事判決              96年度易字第1659號
公  訴  人  臺灣臺南地方法院檢察署檢察官
被      告  丁○○
                    住臺南市.
上列被告因竊盜等案件，經檢察官提起公訴（96年度偵字第
16500號），經本院獨任審理並判決如下：
    主  文
丁○○竊盜，處拘役貳拾日，如易科罰金，以新臺幣壹仟元折算
壹日；又以加害生命、身體之事，恐嚇他人，致生危害於安全，
處拘役參拾日，如易科罰金，以新臺幣壹仟元折算壹日。應執行
拘役肆拾日，如易科罰金，以新臺幣壹仟元折算壹日。
    事  實
一、丁○○於民國96年7月13日下午2時45分許，在乙○○位於臺
    南市○○○路166號住處，因找尋其前配偶歐美麗而發生爭
    執，遂憤而毀損該處大門之鐵門（毀損部分未據告訴）後離
    去。嗣於當日下午4時30分許，丁○○再度前往乙○○上開
    住處，見該處大門之鐵門已損壞無法關閉，便趁機侵入乙○○之住處（侵入住居部分未據告訴），見乙○○所有之袋子
    放在該處，遂基於意圖為自己不法之所有之竊盜犯意，徒手
    竊取該袋子〔內有現金新臺幣（下同）3、4百元〕，得手後
    欲離去之際，適乙○○之胞妹丙○○至該處欲找尋乙○○，
    丁○○見狀，便隨手拿起放置在該處鐵管，又基於恐嚇危害
    安全之犯意，作勢要毆打丙○○，以此傷害他人生命、身體
    之事之方式恐嚇丙○○，致丙○○因而心生畏懼，故丙○○
    先行離去，丁○○則趁隙逃逸。
二、案經臺南市警察局第六分局報告臺灣臺南地方法院檢察署檢
    察官偵查後提起公訴。
    理  由
壹、程序事項（證據能力之認定）：
  一按被告以外之人於審判外之言詞或書面陳述，除法律有規定
    者外，不得作為證據；被告以外之人於偵查中向檢察官所為
    之陳述，除顯有不可信之情況者外，得為證據，刑事訴訟法
    第159條第1項及第159條之1第2項分別定有明文。經查，證
    人即被害人乙○○、丙○○於檢察官偵查中經具結所為之陳
    述，係被告以外之人於審判外所為之陳述，核其性質屬傳聞
    證據，依刑事訴訟法第159條第1項規定，本不具證據能力。
    惟證人即被害人乙○○、丙○○所為之證述內容與本件事實
    有相當之關聯性，且無受違法訊問等顯不可信或其他不適當
    之情況發生，揆諸刑事訴訟法第159條之1第2項規定，證人
    即被害人乙○○、丙○○於檢察官偵查中經具結所為之言詞
    陳述，自有證據能力。
  二按被告以外之人於審判外之陳述，雖不符同法第159條之1至
    之4之規定，而經當事人於審判程序同意作為證據，法院審
    酌該言詞陳述或書面陳述作成時之情況，認為適當者，亦得
    為證據。又當事人、代理人或辯護人於法院調查證據時，知
    有第159條第1項不得為證據之情形，而未於言詞辯論終結前
    聲明異議者，視為有前項之同意，此亦據同法第159條之5規
    定甚明。查被告丁○○於本院審判程序時，就檢察官所提出
    證人即被害人乙○○、丙○○於警詢之陳述，均未表示意見
    ，且當事人迄本院言詞辯論終結前，亦均未就上開證據之證
    據能力聲明異議，而本院審酌上開證據於陳述作成時之情況
    ，核無違法取證及證明力明顯過低之瑕疵，亦認為以之作為
    證據為適當，故依諸上開規定，上開審判外之言詞及書面陳
    述，得為證據。
貳、認定犯罪事實所憑之證據及理由：
  一訊據被告丁○○固不否認於96年7月13日下午4時30分許，在
    被害人乙○○上開住處，有竊取被害人乙○○所有之袋子（
    內有3、4百元），及拿放置於乙○○上開住處之鐵管，惟矢
    口否認有何竊盜及恐嚇之犯行，辯稱：伊以為錢是伊前妻歐
    美麗所有，並無竊盜故意，又因乙○○上開住處之鐵門壞掉
    ，伊怕鐵門割傷別人，是伊要用鐵管把鐵門壞掉的地方刮平
    ，並未恐嚇云云。
  二竊盜部分：經查，
    (一)被告丁○○於96年7月13日下午4時30分許，在被害人乙○○上開住處，有竊取被害人乙○○所有之袋子（內有3、4
      百元）之事實，業經被告丁○○自承在卷，且與證人即被
      害人乙○○、丙○○於警詢及偵查中所為之證述相符，是
      此部分之事實，足堪認定。
    (二)按竊盜罪之故意，係指行為人實施行為之際，就客體係非
      自己所有而處於他人支配管領下之動產，其行為未經他人
      同意且足以致使行為客體發生持有移轉後果一事，於其主
      觀上有所認知並有意使其發生，或預見其發生之可能性而
      其發生並不違背其本意之心態。且竊盜故意，只須行為人
      認知該標的物為他人現所支配管領之動產，且其取物之行
      為未受有同意一事，即足當之。至於該物之所有權於法律
      上屬何人擁有，現歸何人現實持有，其價值如何，則非所
      問。
    (三)被告丁○○於警詢時供稱：「（你於上述時間進入該處後
      ，是否有竊取該處內1000元?）多少錢我不知道，但是我
      有進去看到歐美麗皮包在裡面，所以我就把皮包拿走，事
      後我有看皮包，內都是硬幣，大約有3、4百元左右」、「
      我當時因急要找歐美麗，找不到人，才一時氣憤，將她的
      皮包拿走」（見警卷頁2、3）；又被告於偵查中供稱：「
      （你為何偷他人之物?）因為鐵門壞了之後，我在外繞了
      幾圈後，進去看見那袋子是歐美麗的袋子」、「（歐美麗
      有說你可以拿她的東西?）沒有」（偵查卷頁13），是由
      被告上開供述及上述說明可知，被告於徒手竊取皮包時，
      該皮包係非自己所有而處於乙○○之配管領下，且被告對
      於其未經同意之竊取行為足以使該袋子（含現金3、4百元
      ）發生持有移轉之結果，主觀上有所認知並有意使其發生
      ，足見被告於竊取行為時具有竊盜故意。是被告辯稱其無
      竊盜故意云云，洵不足採。
    (四)另按刑法第324條規定：「於直系血親、配偶或同財共居
      親屬之間，犯本章之罪者，得免除其刑。前項親屬或其他
      五親等內血親或三親等內姻親之間，犯本章之罪者，須告
      訴乃論」。究是否具備該特定親屬關係，判斷之基準時點
      乃在於「竊盜行為實施之際」。從而，訂婚後結婚前之未
      婚夫妻間，互為竊盜行為者，縱肆後成為配偶，亦無本條
      規定之適用餘地；反之，婚姻關係存續期間實施竊盜行為
      ，行為後始由於離婚而解消配偶關係者，則仍在本條適用
      之列。查關係人歐美麗於本院審理時供稱：「其跟丁○○
      離婚好幾年了，96年11月21日又結婚，96年11月21日辦理
      結婚登記。本案發生時，我跟丁○○還處於離婚的狀態」
      ，且經審判長檢視關係人歐美麗國民身份證，配偶欄記載
      為「丁○○」（見院卷頁20）。是被告丁○○與關係人歐
      美麗於本案發生時即96年7月13日下午4時30分許無配偶關
      係，亦即被告丁○○與被害人乙○○，無三親等內之姻親
      關係，故依上開說明，被告對於被害人乙○○所為竊盜犯
      行，無刑法第324條第2項之適用，被害人乙○○於本院審
      理時撤回被告的竊盜告訴，依法不合，不生撤回告訴之效
      力，本院應為實質審理，附此敘明。
    (五)綜上所述，被告丁○○於96年7月13日下午4時30分許，在
      被害人乙○○上開住處，有竊取被害人乙○○所有之袋子
      （內有3、4百元）之犯行，事證明確，應依法論科。
  三恐嚇危害安全部分：經查，
    (一)被告於96年7月13日下午4時30分許，竊取被害人所有之袋
      子後欲離去之際，適乙○○之妹丙○○至乙○○之上開住
      處欲找尋乙○○，丁○○隨手拿起放置在該住處之鐵管之
      事實，業經被告自承在卷，且與證人即被害人丙○○於警
      詢及偵查中所為之證述相符，是此部分之事實，足堪認定
      。
    (二)證人即被害人丙○○於警詢時供稱：「我是於7月13日下
      午4時30分許至姐租屋處 (註：被害人乙○○上開住處)，
      發現大門被撞壞，我即進入屋內發現丁○○在櫃檯翻東西
      ，我叫他出去時，發現他手上拿塑膠袋藏在背後，他即拿
      一支鐵管欲打我樣子，我害怕及跑出門外至我姐乙○○公
      司告知她丁○○進入屋內有行竊東西情事」（見警卷頁6
      ）；又於偵查時具結後證稱：「（你看見被告時有無交談
      ?）我問他要做什麼，他叫我走，他說我禁不起他打，又
      拿一支鐵棍作勢要打我」、「（事後被告如何離開?）我
      不知道，我阻擋不了他，他手拿長棍作勢要打我，所以我
      會害怕就先離開」（見偵查卷頁11）；又被告丁○○於偵
      查時供稱：「（你有作勢拿鐵棍要打丙○○?）有」（偵
      查卷頁13），是互核證人即被害人丙○○之供述或證述，
      與被告於偵查時所為供述相符，是被告上開恐嚇之犯行，
      足堪認定。
    (三)綜上所述，被告於96年7月13日下午4時30分許，在被害人
      乙○○上開住處，竊取被害人乙○○所有之袋子（內有3
       、4百元），及拿放置於乙○○上開住處之鐵管恐嚇丙○○之犯行，事證明確，應依法論科。至被告於本院審理中
      翻異其詞，改口辯稱係因被害人乙○○上開住處之鐵門壞
      掉，其怕鐵門割傷別人，是其要用鐵管把鐵門壞掉的地方
      刮平，並未恐嚇云云，顯係卸責之詞，洵不足採。
參、論罪科刑：
  一核被告所為，係犯刑法第320條第1項之竊盜罪、第305條之
    恐嚇危害安全罪。又所犯上開2罪間，犯意各別，行為互異
    ，應分論併罰。
  二茲審酌被告丁○○之犯罪動機係因情緒因素一時失慮致罹刑
    典、手段、所得、犯罪後否認犯行、被害人乙○○願撤回竊
    盜告訴雖不生撤回告訴之效力，但見其願意原諒被告，而另
    一告訴人丙○○則堅決表示不原諒被告等一切情狀，分別量
    處如主文所示之刑，並定其應執行刑，均諭知如易科罰金之
    折算標準，以資懲儆。
據上論斷，應依刑事訴訟法第299條第1項前段，刑法第320條第1
項、第305條、第51條第6款、第41條第1項前段，刑法施行法第1
條之1，判決如主文。
本案經檢察官甲○○到庭執行職務
中    華    民    國    97    年    1     月    9     日
                  刑事第二庭  法      官  蘇義洲
以上正本證明與原本無異。
如不服本判決應於收受本判決後10日內向本院提出上訴書狀，並
應敘述具體理由。如未敘述上訴理由者，應於上訴期間屆滿後20
日內向本院補提理由書狀（均須按他造當事人之人數附繕本）「
切勿逕送上級法院」。
                              書  記  官  張宜柔
中    華    民    國    97    年    1     月    9     日
附錄法條
中華民國刑法第305條
(恐嚇危害安全罪)
以加害生命、身體、自由、名譽、財產之事，恐嚇他人致生危害
於安全者，處 2 年以下有期徒刑、拘役或 300 元以下罰金。
中華民國刑法第320條
(普通竊盜罪、竊佔罪)
意圖為自己或第三人不法之所有，而竊取他人之動產者，為竊盜
罪，處 5 年以下有期徒刑、拘役或 500 元以下罰金。
意圖為自己或第三人不法之利益，而竊佔他人之不動產者，依前
項之規定處斷。
前二項之未遂犯罰之。


司法院資訊處製作；財團法人民間司法改革基金會備份。
